【裁判字號】    98,審訴,487
【裁判日期】    980612
【裁判案由】    毒品危害防制條例
【裁判全文】
臺灣士林地方法院刑事判決             98年度審訴字第487號
公  訴  人  臺灣士林地方法院檢察署檢察官
被      告  甲○○
上列被告因違反毒品危害防制條例案件，經檢察官提起公訴（九
十八年度毒偵字第六０六號），被告為有罪之陳述，本院合議庭
裁定改行簡式審判程序，並判決如下：
    主  文
甲○○施用第一級毒品，累犯，處有期徒刑壹年，扣案之海洛因
貳包（驗餘總淨重零點零陸貳貳公克）沒收銷燬，注射針筒貳支
沒收。
    事  實
一、甲○○前於民國八十八年間，因施用毒品案件，經臺灣臺北
    地方法院裁定送觀察、勒戒後，認無繼續施用毒品之傾向，
    由臺灣臺北地方法院檢察署檢察官於八十八年六月十四日以
    八十八年度偵字第一二二三五號不起訴處分確定。嗣於八十
    八年再因施用毒品案件，經依本院裁定送觀察、勒戒後，認
    有繼續施用毒品傾向，經本院裁定送強制戒治，嗣因無繼續
    戒治之必要，由本院裁定停止戒治，所餘戒治期間交付保護
    管束，惟於保護管束期間因違反保護管束情節重大，經本院
    裁定撤銷停止戒治，繼續執行強制戒治，於九十年一月二十
    日戒治期滿執行完畢，上揭案件並經臺灣士林地方法院檢察
    署檢察官提起公訴，由本院以八十八年度訴字第六七九號判
    決處有期徒刑七月確定，於九十年九月二十五日執行完畢。
    甲○○復於九十一年間，因施用毒品案件，經本院裁定令入
    戒治處所施以強制戒治，於九十二年十二月二十六日強制戒
    治期滿執行完畢，上揭案件並經臺灣士林地方法院檢察署檢
    察官提起公訴，由本院以九十一年度訴字第六０三號判決處
    有期徒刑十月確定，於九十三年十月二十六日縮刑期滿執行
    完畢。復於九十四年間，再犯施用毒品案件，經本院以九十
    五年度訴字第二一號判決處有期徒刑一年，嗣經撤回上訴而
    確定。又因施用毒品案件，經本院以九十五年度訴字第九九
    四號判決處有期徒刑十月確定，經與上開案件分別減刑為有
    期徒刑六月、五月後接續執行，於九十六年九月二十六日縮
    刑期滿執行完畢。詎甲○○仍未戒除施用毒品之惡習，於前
    次強制戒治執行完畢後五年內再犯施用毒品罪，經法院判處
    罪刑確定後，復基於施用第一級毒品海洛因之犯意，於九十
    八年三月十五日晚間七、八時許，在其臺北市○○區○○路
    九十七巷二十號二樓住處內，以將海洛因摻水以針筒注射右
    手腕之方式，施用海洛因一次。嗣於九十八年三月十七日上
    午九時三十分許，在上址為警持搜索票搜索查獲，並扣得海
    洛因二包（驗餘總淨重零點零六二二公克）及其所有供施用
    海洛因所用之注射針筒二支。
二、案經臺北市政府警察局信義分局報請臺灣士林地方法院檢察
    署檢察官偵查起訴。
    理  由
一、前揭犯罪事實，業據被告甲○○於警詢時、偵查中、本院準
    備程序及審理時供認不諱，又被告為警查獲時，經採集其尿
    液送檢驗結果，呈嗎啡陽性反應，有臺灣尖端先進生技醫藥
    股份有限公司九十八年三月二十五日實驗室檢體編號AC7139
    1 號濫用藥物檢驗報告及臺北市政府警察局偵辦毒品案件尿
    液檢體委驗單各一紙在卷可稽，復有查獲之海洛因二包及注
    射針筒二支可資佐證，而扣案海洛因二包，經檢驗結果，均
    檢出海洛因成分，亦有交通部民用航空局航空醫務中心九十
    八年三月二十六日航藥鑑字第０九八一五四一號毒品鑑定書
    一紙在卷可憑，足徵被告自白與事實相符。本件事證明確，
    被告犯行堪以認定。
二、按毒品危害防制條例係於九十二年七月九日修正公布，自九
    十三年一月九日起施行。修正後已刪除二犯及三犯之規定，
    一改修法前繁雜之處遇程序，僅將施用毒品者簡化區分為初
    犯、再犯，並認施用毒品者係屬病患性犯人，以觀察、勒戒
    戒除其身癮，並以強制戒治去除其心癮。經觀察、勒戒或強
    制戒治執行完畢釋放後，若係五年後再犯該條例第十條施用
    毒品罪者，與同條例第二十條第一項、第二項關於「初犯」
    之處理方式相同，檢察官應先聲請法院裁定令被告入勒戒處
    所觀察、勒戒，並視有無繼續施用毒品傾向，決定應予釋放
    、為不起訴之處分，或應聲請法院裁定令入勒戒處所強制戒
    治；若係五年內「再犯」同條例第十條施用毒品罪者，依同
    條例第二十三條第二項規定，檢察官則應依法起訴。觀諸該
    條例第二十條第三項之修正理由：「觀察、勒戒或強制戒治
    五年後再犯者，顯見前所實施之觀察、勒戒或強制戒治已足
    以遮斷其施用毒品之癮，為期自新及協助其戒除毒癮，對此
    五年後再犯者，爰明定仍適用初犯之規定，先經觀察、勒戒
    、強制戒治之程序。」及同條例第二十三條第二項之修正理
    由：「為配合簡化施用毒品犯之刑事處遇程序，並鑑於經觀
    察、勒戒或強制戒治執行完畢釋放後五年內再犯者，其再犯
    率甚高，原據以實施之觀察、勒戒及強制戒治既已無法收其
    實效，自應施以刑事處遇。」顯然如施用毒品者係前經觀察
    、勒戒或強制戒治等治療程序執行完畢五年後，始再施用毒
    品之「初犯」，因前所執行之觀察、勒戒或強制戒治已足收
    戒除毒癮之效，自應重新執行觀察、勒戒或強制戒治等治療
    程序，並於治療程序執行完畢後，由檢察官為不起訴處分，
    毋庸對之追訴處罰；反之，在「再犯」之情形，因其先前所
    為治療程序顯未能收戒斷毒癮之效，且考量施用毒品者之再
    犯率偏高，乃簡化其刑事處遇程序，而逕予追訴處罰，不再
    施以治療程序。參酌上開立法理由，修正毒品危害防制條例
    就施用毒品者，祇於「初犯」及「五年後再犯」二種情形，
    有其追訴條件之限制，及須於初犯經觀察、勒戒或強制戒治
    釋放後，五年內均無施用毒品之行為，始能認其前所實施之
    觀察、勒戒或強制戒治已足遮斷毒癮，而得於五年後再犯時
    ，再予適用初犯之規定，重行觀察、勒戒等程序。倘五年內
    已經再犯，被依法追訴處罰，縱其第三次（或第三次以上）
    施用毒品之時間在初犯釋放五年以後，即與「五年後再犯」
    之情形有別，且因已於「五年內再犯」，顯見其再犯率甚高
    ，原實施觀察、勒戒或強制戒治，已無法收其實效，而無五
    年戒斷期之存在，自無再經觀察、勒戒及強制戒治之必要，
    應由檢察官逕行起訴，始符新法修正之本旨（最高法院九十
    五年度台非字第五十九號判決參照）。查被告前因施用毒品
    案件，經本院裁定令入戒治處所施以強制戒治，於九十二年
    十二月二十六日強制戒治期滿執行完畢。又於九十四年間，
    因施用毒品案件，經本院以九十五年度訴字第二一號判決處
    有期徒刑一年，嗣經撤回上訴而確定。復於九十五年間，因
    施用毒品案件，經本院以九十五年度訴字第九九四號判決處
    有期徒刑十月確定，有刑案資料查註紀錄表及全國施用毒品
    案件紀錄表各一份在卷可稽，被告曾因施用毒品，經強制戒
    治執行完畢釋放後，五年內再犯施用毒品罪，並經法院判處
    罪刑確定，被告係四犯施用毒品罪，雖在前案強制戒治執行
    完畢釋放五年後，但參照上述判決意旨，仍應予追訴處罰。
    按海洛因為毒品危害防制條例第二條第二項第一款所稱之第
    一級毒品。核被告施用海洛因之行為，係犯毒品危害防制條
    例第十條第一項之施用第一級毒品罪。被告持有海洛因進而
    施用，其持有海洛因之低度行為應為施用海洛因之高度行為
    所吸收，不另論罪。又被告有事實欄所述犯罪科刑執行情形
    ，有臺灣高等法院被告前案紀錄表附卷可參，其於有期徒刑
    易科罰金執行完畢後，五年內故意再犯有期徒刑以上之本罪
    ，應依刑法第四十七條第一項之規定論以累犯，並加重其刑
    。爰審酌被告有多次施用毒品之前科，素行不佳，惟考量其
    僅施用海洛因一次及犯罪戕害自己身心健康，與犯罪後供認
    犯行之態度等一切情狀，量處如主文所示之刑。
三、扣案之海洛因二包（驗餘總淨重零點零六二二公克），係查
    獲之第一級毒品，不問屬於被告與否，應依毒品危害防制條
    例第十八條第一項前段之規定宣告沒收銷燬。至扣案之注射
    針筒二支，係被告所有供施用海洛因所用之物，業據其於本
    院審理時供明在卷，應依刑法第三十八條第一項第二款之規
    定宣告沒收。
據上論斷，應依刑事訴訟法第二百九十九條第一項前段、第二百
七十三條之一第一項，毒品危害防制條例第十條第一項、第十八
條第一項前段，刑法第十一條、第四十七條第一項、第三十八條
第一項第二款，判決如主文。
本案經檢察官王巧玲到庭執行職務。
中    華    民    國    98    年     6    月    12    日
                  刑事第一庭法  官  周明鴻
以上正本證明與原本無異。
如不服本判決應於收受判決後10日內向本院提出上訴書狀，並應
敘述具體理由；其未敘述上訴理由者，應於上訴期間屆滿後20日
內向本院補提理由書（均須按他造當事人之人數附繕本）「切勿
逕送上級法院」。
                            書記官  丁梅芬
中    華    民    國    98    年     6    月    12    日
附錄論罪科刑法條：
毒品危害防制條例第十條第一項
施用第一級毒品者，處 6 月以上 5 年以下有期徒刑。


司法院資訊處製作；財團法人民間司法改革基金會備份。
